福建金門地方法院刑事判決　　　　　　　　95年度易字第17號
被　　　告　乙○○
　　　　　　戊○○
上列被告等因妨害公務案件，經檢察官提起公訴（94年度偵字第
288號），本院判決如下：
    主    文
乙○○共同對於公務員依法執行職務時，施強暴，處有期徒刑拾
月。
戊○○對於公務員依法執行職務時，施強暴，處有期徒刑捌月。
    事    實
一、己○○（另經本院判處有期徒刑6月，緩刑2年確定）搭乘舢
    舨船，自大陸地區某處岸際出發，於民國94年6月2日凌晨4
    時10分許，逃避警察及海岸巡防機關應依職權所實施之檢查
    ，而由金門縣烈嶼鄉鳳嘴岸際上岸。旋為行政院海岸巡防署
    中部地區巡防局第九岸巡總隊隊員李昆軒發覺有人偷渡入境
    ，立即通報值勤之隊員丙○○、甲○○、庚○○3人前往上
    開地點執行查緝。同日凌晨4時13分許，丙○○等3人在上開
    鳳嘴岸際戰備道，發現負責接應之戊○○乘坐於車牌號碼6F
    -5346號營業小客車之駕駛座上，旋即見到己○○、乙○○2
    人正自岸際灘頭步入戰備道，欲乘坐戊○○所駕駛之車輛離
    開。丙○○上前攔阻盤查，詎乙○○、己○○明知丙○○、
    庚○○均係依法執行職務之公務員，且正在執行公務中，竟
    基於妨害公務之犯意聯絡，拒絕受檢，由乙○○先以所攜帶
    之木棍揮打丙○○而阻擾盤查，再以手指抓丙○○臉龐，己○○則以徒手毆打丙○○，致丙○○受有右眼瞼、右鼻唇溝
    抓傷、右前臂鈍挫傷等傷害（傷害部分未據告訴），乙○○
    復以口咬傷庚○○，致庚○○受有左前臂外傷之傷害（傷害
    部分亦未據告訴）。在旁之戊○○見岸巡人員仍不讓其等離
    去，竟另行起意，未經岸巡人員同意，強行駕駛岸巡人員車
    牌號碼6F-1948號之執勤公務車，駛離現場約100公尺之戰備
    道路肩停靠後，再回頭駕駛車牌號碼6F-5346號之營業小客
    車強行搭載己○○、乙○○2人離開現場。
二、案經行政院海岸巡防署中部地區巡防局移送福建金門地方法
    院檢察署檢察官偵查起訴。
    理  由
一、被告乙○○部分：被告乙○○否認有妨害公務犯行，辯稱沒
    有拿木棍攻擊丙○○，也沒有以口咬庚○○；伊才係被打之
    人云云，經查：
  （一）同案被告己○○確係偷渡入境：被告己○○於本院受命
        法官進行準備程序時，坦承逃避檢查，從大陸地區偷渡
        進入金門，與證人李昆軒於偵查中具結之證言情節相符
        ；雖被告乙○○、被告戊○○或辯稱與同案被告己○○
        前往海邊買魚云云，或稱至海邊運動云云，非但前後供
        述情節不符，且其時、地與常情有違，自不足採信。
  （二）證人丙○○等3人係依法執行公務之公務員：依國家安
        全法第4條之規定，海岸巡防人員必要時對入境之旅客
        得依職權實施檢查；丙○○等人3人執行有關查緝非法
        入境之職務，著制服，駕駛有標示之公務車，且已表明
        身分，亦為被告乙○○、戊○○及共同被告己○○所明
        知，故丙○○等3人確為依法執行公務之公務員。
  （三）證人丙○○等3人有權逮捕被告乙○○等3人：依海岸巡
        防法第10條之規定，巡防機關人員於執行有關防止非法
        入出國職務上視同司法警察及司法警察官。共同被告己○○依刑事訴訟法第88條第2項之規定，係違反國家安
        全法第6條第2項之現行犯，證人丙○○等3人有權加以
        逮捕；而依事發現場客觀之情狀─地點在荒僻的海邊、
        時間係凌晨4時多，被告戊○○又駕駛交通工具在旁，
        丙○○等人有合理懷疑被告乙○○、戊○○與共同被告
        己○○具有共犯關係，其基於司法警察官及司法警察之
        身分，有調查犯罪之權限，依法本得實施盤查、確認身
        分，必要時並可帶返隊部查證是否有共犯關係，於被告
        乙○○等3人拒絕時，依刑事訴訟法第90條之規定，亦
        得實施強制力而加以逮捕。
  （四）被告乙○○無權擅自離開現場：就被告乙○○而言，證
        人丙○○等3人有合理的懷疑認定其與共同被告己○○
        具有共犯關係，在證人丙○○等3人排除被告乙○○係
        共犯之懷疑前，被告乙○○無權離開現場，更沒有權利
        要求證人丙○○等3人與其返家查對身分證件；而依事
        發現場之情況，無法期待證人丙○○等人在野外迅速調
        查，故證人丙○○要求被告乙○○等3人與之一齊返回
        隊部接受調查，其執行公務之手段顯具合理性，且符合
        比例原則。
  （五）本院認定被告乙○○有攻擊證人丙○○、庚○○：證人
        丙○○、庚○○均有受傷，業據其二人提出驗傷診斷書
        各一份附卷可證，且受傷之部位及情狀均與證人丙○○
        、庚○○證述遭被告乙○○攻擊之過程大致相符。被告
        乙○○當時手持木棍，欲強行離開時遭證人丙○○阻擋
        ，不論其揮舞木棍的動機僅係單純欲阻止證人丙○○或
        欲主動攻擊，惟在當時，地點荒僻，夜深天黑，視線不
        良，週遭情況不明，是否有其他共犯在旁窺視無法判斷
        ，執勤人員之安全尚有疑慮，證人丙○○處於高度警戒
        之狀態，於被告乙○○揮動木棍時，其立即直接的評價
        即係遭人攻擊，因而搶下木棍自衛反擊，不能認為是過
        當的反應；證人丙○○既無過當行為，被告乙○○抓其
        臉而反擊，及口咬證人庚○○，係對執行公務中證人丙○○、庚○○之身體所為強暴行為。
  （六）綜上所述，被告乙○○所辯，不足採信，其犯行堪以認
        定。
二、被告戊○○部分：被告戊○○坦承將岸巡人員所駕駛之公務
    車駛離現場約100公尺，惟否認有妨害公務之犯行，辯稱：
    因己○○當時流血，伊為了救人才這樣做云云。經查，被告
    強行開走公務車之行為，業據證人丙○○、庚○○、甲○○
    證述甚詳；而證人丙○○等人將公務車停放在戰備道，本有
    防止被告戊○○等人駕車逃逸之目的，被告戊○○強行將公
    務車駛離原停放位置，使岸巡人員預期可達到阻攔之功能喪
    失，而使被告戊○○得以駕駛自己之車輛離開現場，已妨害
    丙○○等3人公務之執行。又共同被告己○○雖因身體受傷
    而流血，但證人丙○○等3人並無拒絕或阻止送醫之行為，
    被告戊○○所為，不符合緊急避難之不得己要件，不能主張
    自己行為可以阻卻違法，其犯行亦堪認定。
三、核被告乙○○、戊○○所為，均係犯刑法第135條第1項之妨
    害公務罪。被告乙○○與共同被告己○○就上開妨害公務犯
    行，有犯意之聯絡及行為之分擔，均為共同正犯。被告戊○○所為妨害公務，係臨時單獨起意，與被告乙○○、共同被
    告己○○之間並無犯意之聯絡，應無共同正犯之關係，檢察
    官容有誤會，附此敘明。
四、量刑：按金門地區與大陸地區相距甚近，雖已非戰爭敵對狀
    態，但非法走私、偷渡情況嚴重，負責海岸巡防之人員處於
    經常戒備之高度警覺狀態，況於夜間荒野外執行查緝工作時
    ，所面臨的危險狀況更高，此為金門地區的人民所公知之事
    實；故於海岸巡防人員執勤時，應容許其有較寬廣的判斷空
    間，才能有效確保國境安全與人民利益；如認岸巡人員執勤
    過程中有不符合法令或過當之處，亦得於事後向其所屬機關
    申訴以尋求救濟，不應於處理現場以暴力對待執勤人員。審
    酌被告乙○○、戊○○事先有接應偷渡人犯之影響公共秩序
    行為，復未思岸巡人員係克盡職守，依法執行查緝走私、偷
    渡勤務，以維護金門海防之安全，非但不願配合受檢，被告
    乙○○竟持木棍及徒手攻擊岸巡人員成傷，被告戊○○則強
    行將公務車駛離現場，顯視公權力為無物，犯後不知反省己
    過，事後反控訴執勤人員傷害罪嫌，沒有悔改之意，於本院
    審理時，繼續狡辯不知共同被告己○○係偷渡入境；與被告
    乙○○、戊○○之素行（詳臺灣高等法院被告全國前案紀錄
    表）等一切情狀，分別量處如主文所示之刑。
據上論斷，應依刑事訴訟法第299條第1項前段，刑法第28條、第
135條第1項、罰金罰鍰提高標準條例第1條前段，判決如主文。
本案經檢察官丁○○到庭執行職務。
中　　華　　民　　國　　96　　年　　1　　月　　18 　　日
　　　　　　　　　刑事庭  審判長法　官　施慶鴻
                                法　官　魏玉英
                                法  官  林慶郎
以上正本證明與原本無異。
如不服本判決應於送達後10日內向本院提出上訴狀。
　　　　　　　　　　　　　　　　書記官　楊靜秋
中　　華　　民　　國　　96　　年　　1　　月　　18　　日
附錄本案論罪科刑法條全文
中華民國刑法第135條第1項
對於公務員依法執行職務時，施強暴脅迫者，處三年以下有期徒
刑、拘役或三百元以下罰金。
